臺灣高等法院臺中分院刑事判決　　　　　　　　　　九十年度上易字第二三二八號
　　上　訴　人　臺灣臺中地方法院檢察署檢察官
　　被　　　告　戊○○
右上訴人因被告背信案件，不服臺灣臺中地方法院八十九年度訴字第二二三六號，中
華民國九十年九月十九日第一審判決（起訴案號：臺灣臺中地方法院檢察署八十八年
度偵字第六三０七號），提起上訴，本院判決如左：
      主  文
上訴駁回。
      理  由
一、本案經本院審理結果，認第一審判決被告戊○○無罪並無不當，應予維持，並引
    用第一審判決書記載之理由（如附件）。
二、臺灣臺中地方法院檢察署檢察官上訴意旨雖以：本件系爭土地信託登記為被告名
    義，八十八年初，該等土地徵收補償費發放以前，告訴人等二度前往要求被告分
    配補償費，並出示相關證據，但被告置之不理，告訴人等聲請調解，被告亦不到
    場，嗣後被告領取補償費，拒不分配予告訴人等，自已構成背信罪嫌。且被告將
    系爭土地徵收剩餘部分，於八十八年二月二十六日、五月十八日、六月三日先後
    辦理設定抵押權予拓陸營造股份有限公司，並經被告之債權人於八十九年四月二
    十一日聲請法院查封。被告登記為系爭土地共有人已十六、七年，長期以來，被
    告均未曾以系爭土地設定抵押，迨告訴人等出示證據，向被告要求協調分配徵收
    補償費後，並提出告訴，始以之設定抵押權予他人，其背信故意至為明顯云云。
三、然查本件依卷附土地登記資料顯示，系爭土地係被告之祖父謝連對於日據大正十
    三年（相當於民國十三年）取得應有部分十七分之一，迄五十三年謝連對死亡，
    由其子謝安平、謝安全繼承取得，又於七十二年間由謝安平及謝安全贈與登記為
    被告所有。而謝連對早於日據時期即遷居彰化縣員林鎮定居，更於被告幼年即去
    世，衡情被告就該系爭土地之取得緣由，自難以明瞭。雖告訴人等提出土地共有
    證，證明被告取得系爭土地之應有部分十七分之一，恰與該土地共有證批明「此
    土地永為存公，所有收支事項議定代表者十七名公平辦理，各有份人等永不得言
    及追加共有權之事」等語相符；但觀之該由告訴人提出之共有證，只記載土地為
    二八一丁共有，卻未列舉二八一丁姓名，且該文書係分別出具予何盛等五人收
    執，未於該五人名下列舉丁腳姓名，更無告訴人等姓名或證實彼等為丁腳之任何
    記載，則被告憑何確信告訴人等為丁腳﹖更遑論知悉告訴人等與被告間有由前代
    繼承而來之信託關係。從而，被告據土地登記簿之記載，依法受領徵收補償費，
    而拒分配予告訴人等，主觀上難認有何意圖為自己不法所有之背信故意。至證人
    丁○○、甲○○於本院雖證稱系爭土地，原由謝連對擔任丁頭部分，現確由告訴
    人等使用，甲○○更證稱，該部分土地係謝連對讓渡予告訴人等語。然質諸甲○
    ○又證稱，該讓渡並沒有書證可憑，只是讓渡後即未再向謝連對收取丁錢等語。
    則被告在毫無書證可依之情況下，如何確信告訴人等係由謝連對受讓對該土地之
    權利﹖故該二證人所證，亦不足以證明被告有前開背信之故意。
四、次查依土地法所為之登記，有絕對之效力，土地法第四十三條定有明文。本件告
    訴人等提出之前開書面證據，既非被告所親自參與製作，又未經任何有權機關確
    認可作為確定告訴人等與被告間權利關係之證明，則被告確信土地登記內容之公
    信力，據以行使其權利，乃至以該土地設定抵押權予拓陸營造股份有限公司，即
    不能認有何背信犯行可言。至告訴人等聲請調解、寄發存證信函或提出本件告訴
    ，均為爭執本件權利關係之方法，並不能認為被告已明知受託登記，仍執意違背
    受託任務，而損害告訴人等之權益。再參之證人拓陸營造股份有限公司之負責人
    丙○○於本院證稱，確因承攬被告擔任董事，實為被告家族公司之府大建設股份
    有限公司營造工程，因府大建設股份有限公司積欠工程款，不得已始由被告提供
    系爭土地設定抵押擔保工程款等語，核與證人乙○○證述及被告供述情節相符，
    並有工程合約及公司登記資料在卷可資佐證，足證被告並非有意損害告訴人等之
    權利，而虛偽設定抵押權。況苟被告有意脫產，理應於知悉告訴人等追討時，即
    一次設定逾系爭土地價值之抵押權，然觀之臺中縣清水地政事務所檢送之登記資
    料，被告係分別在八十八年二月八日、同年五月五日及同年六月三日送件申請設
    定抵押登記，由此益足證被告並無背信之犯意。綜上所述，上訴意旨仍執陳詞，
    指摘原判決不當，並無理由，應予駁回。
五、據上論斷，應依刑事訴訟法第三百七十三條、第三百六十八條，判決如主文。
本案經檢察官己○○到庭執行職務。
中      華      民      國      九十一   年       四      月     四     日
                  臺灣高等法院臺中分院刑事第六庭
                                          審判長法  官  李  文  雄
                                                法  官  陳  嘉  雄
                                                法  官  邱  顯  祥
右正本證明與原本無異。
不得上訴。
                                                書記官  陳  桂  芬
中      華      民      國      九十一   年       四      月     四     日
                                                                        Ｆ
